臺灣新北地方法院刑事判決
111年度訴緝字第42號
公  訴  人  臺灣新北地方檢察署檢察官
被      告  陳玉賢


上列被告因偽造有價證券案件，經檢察官提起公訴（99年度偵緝
字第65號），本院判決如下：
    主  文
本件免訴。
    理  由
一、公訴意旨略以：被告陳玉賢係土地代書，明知未經告訴人葉
    水土之同意及授權，竟基於意圖供行使之用而偽造有價證券
    之犯意，利用告訴人葉水土交付國民身分證及印鑑辦理貸款
    之機會，於民國85年10月18日前之某日，在不詳處所，偽造
    告訴人葉水土之署押，簽發發票人為告訴人葉水土、面額新
    臺幣50萬元、發票日為85年10月18日之本票1紙後，持向蔡
    美英調現使之交付本票面額之金錢而行使之。嗣因陳玉賢未
    依約還款，蔡美英持上開本票向葉水土要求還款，始查知上
    情。因認被告陳玉賢所為，係犯刑法第201條第1項之意圖供
    行使之用而偽造有價證券罪嫌。
二、按被告陳玉賢行為後，刑法第201條之規定已於108年12月25
    日修正公布，並於同年月27日生效施行，惟修正後之前開規
    定係依刑法施行法第1條之1第2項本文規定將罰金提高30倍
    ，亦即將原本之銀元3,000元（經折算新臺幣後為90,000元
    ）修正為90,000元，其修正之結果不生有利或不利於行為人
    之情形，自非法律變更，當亦不生新舊法比較之問題，而應
    依一般法律適用原則，逕行適用裁判時法。
三、再按案件時效已完成者，應諭知免訴之判決，且得不經言詞
    辯論為之，刑事訴訟法第302 條第2 款、第307 條分別定有
    明文。另查被告陳玉賢行為後，94年2月2日修正公布之刑法
    及刑法施行法部分修正條文，業於95年7月1日施行；修正後
    刑法施行法第8條之1規定：「於中華民國94年1月7日刑法修
    正施行前，其追訴權或行刑權時效已進行而未完成者，比較
    修正前後之條文，適用最有利於行為人之規定。」而刑法於
    94年2月2日修正公布，將刑法第80條第1項第2款所定犯最重
    本刑為3年以上10年未滿有期徒刑之罪者之追訴權時效延長
    為20年。另被告行為時刑法第83條原規定：「（第1項）追
    訴權之時效，如依法律之規定，偵查、起訴或審判之程序不
    能開始或繼續時，停止其進行。」、「（第3項）停止原因
    繼續存在之期間，如達於第80條第1項各款所定期間四分之
    一者，其停止原因視為消滅。」該條於94年2月2日修正公布
    ，將追訴權時效停止之原因修訂為因「起訴」、「依法應停
    止偵查」或「因犯罪行為人逃匿而通緝」，且增列停止原因
    視為消滅之事由。又該條於108年12月31日再度修正公布，
    就該條第2項第2款、第3款停止原因視為消滅之經過期間，
    將偵查及審理中停止期間「達第80條第1項各款所定期間四
    分之一」，修改為「達第80條第1項各款所定期間三分之一
    」，再度延長追訴權時效期間。故經比較行為時法、中間時
    法、現行法之規定，雖94年2月2日修法時去除刑法第83條關
    於「偵查」作為時效停止原因之規定，然該次修正亦同時將
    追訴權時效延長，表示行為人被追訴之期限較久，又108年1
    2月31日再次修正，停止原因視為消滅之經過期間再度延長
    ，歷次修正均屬對行為人較不利，比較結果，自以被告等行
    為時即94年2月2日修正前刑法第80條之規定較有利於被告，
    依前揭刑法施行法第8條之1規定，本件自應適用被告行為時
    即修正前刑法關於時效之規定。又其停止進行，及其期間、
    計算，亦應一體適用94年2月2日修正前刑法第83條之規定。
    另按追訴權之時效，如依法律之規定，偵查或審判之程序，
    不能開始或繼續時，停止其進行；時效之停止，自停止原因
    消滅之日起，與停止前已經過之期間，一併計算；停止原因
    繼續存在之期間，如達於上開10年追訴權時效期間4分之1（
    即2年6月）時，其停止原因視為消滅，94年2月2日修正前刑
    法第80條第1項第2款、第83條亦分別規定。又於偵查或審判
    中通緝被告，其追訴權之時效，均應停止進行；案經提起公
    訴或自訴，且在審判進行中，此時追訴權既無不行使之情形
    ，自不發生時效進行之問題（司法院29年院字第1963號、大
    法官會議釋字第123、138號解釋要旨參照）。　　
四、經查，本件公訴意旨認被告陳玉賢涉犯刑法第201條第1項之
    意圖供行使之用而偽造有價證券罪嫌。被告所為偽造署押之
    犯行，係偽造有價證券之部分行為，不另論罪，又所涉行使
    偽造有價證券之低度行為，為偽造有價證券之高度行為所吸
    收，請僅論以偽造有價證券罪嫌等情，而意圖供行使之用而
    偽造有價證券罪之法定最重本刑為有期徒刑10年，其追訴權
    時效期間，依修正前刑法第80條第1項第1款規定為20年，又
    依修正前刑法第83條第3 項之規定，該追訴權時效因通緝之
    事由，應另行加計4 分之1 之時效停止期間，故本案追訴權
    時效期間為25年。另依起訴書所示，被告犯罪行為終了日為
    85年10月18日前某日，具體終了日期尚無從逕予確定，得類
    推適用民法第124 條第2 項規定，推定以85年10月15日為被
    告犯罪行為終了之日（最高法院96年度台上字第1880號判決
    意旨參照）。又檢察官於86年11月14日受理告訴人提出之告
    訴而開始實施偵查，因被告逃匿，於86年12月9日依法通緝
    ，後於98年12月16日因時效完成乃撤銷通緝，並於99年3月3
    0日偵查終結提起公訴，而於99年4月23日繫屬於本院，嗣因
    被告逃匿，本院於99年7月21日發布通緝等情，有刑事告訴
    狀所附收文戳章、臺灣板橋地方法院檢察署（現更名為臺灣
    新北地方檢察署）併案通緝書及撤銷通緝書(稿)、臺灣板橋
    地方法院檢察署（現更名為臺灣新北地方檢察署）99年4月2
    2日板檢慎射99偵緝65字第212403號函暨所附起訴書、本院
    通緝稿及通緝書各1份在卷可參（見86年度偵字第23160號偵
    查卷第1頁、第22頁、第26頁、本院99年度訴字第1349號卷
    第1頁至第2頁、第41頁至第44頁）。因此，本件追訴權之時
    效應自被告犯罪行為終了之日即85年10月15日（即附表①）
    起算，追訴權時效期間為20年，加計四分之一停止期間即為
    25年（即附表②），則自檢察官開始實施偵查時起(86年11月
    14日)迄至偵查中發布通緝之日止（86年12月9日）（即附表
    ③）及自偵查中撤銷通緝日(98年12月16日)至審判中發布通
    緝之日止（99年7月21日）（即附表④），不生時效進行期間
    日數共計7月30日(即附表③＋④)，追訴權時效既無不行使之情
    形，自亦不發生時效進行之問題（司法院大法官釋字第138 
    號解釋意旨參照）。是以，被告犯罪行為終了日為85年10月
    15日，加上前述25年期間，再加上自前述開始偵查迄偵查中
    發布通緝、偵查中通緝到案迄本院發布通緝期間（扣除偵查
    終結後至實際繫屬法院期間），乃檢察官、本院依法行使偵
    查、起訴、審判之程序，依司法院釋字第138 號解釋及前開
    說明，此時追訴權既無不行使之情形，自不生時效進行之問
    題，故應再加計此部分期間。職是，本件追訴權時效應已於
    111年5月21日屆滿而完成（詳附表所示），依照首開說明，
    爰不經言詞辯論，逕為諭知免訴之判決。
五、綜上所述，本案被告經本院發布通緝後，其所涉嫌上開起訴
    事實所載犯行，已逾追訴權時效期間，其追訴權時效業已完
    成，自應為免訴判決之諭知。　　
據上論斷，應依刑事訴訟法第302 條第2 款、第307 條，判決如
主文。
中　　華　　民　　國　　111 　年　　11 　 月　　2 　　日
                  刑事第二庭    審判長法　官  許必奇
　　　　　　　　　
　　　　　　　　　                    法  官  鄧煜祥
　　　　　　　　　
　　　　　　　　　                    法  官  劉芳菁
上列正本證明與原本無異。
如不服本判決，應於判決送達後20日內，向本院提出上訴書狀，
並應敘述具體理由；其未敘述上訴理由者，應於上訴期間屆滿後
20日內向本院補提理由書（均須按他造當事人之人數附繕本）「
切勿逕送上級法院」。
                                      書記官  許怡芬
中　　華　　民　　國　　111 　年　　11　　月　　2 　　日
 附表：
①行為成立日：推定為85年10月15日
②追訴權期間（加計4分之1停止期間）：25年
③實施偵查（86年11月14日）至偵查中發布通緝（86年12月9日）
  ：25日
④偵查中撤銷通緝（98年12月16日）至審判中發布通緝（99年7月
  21日）：7月5日
⑤提起公訴（99年3月30日）至法院繫屬（99年4月23日）：24日
────────────────────────────
①＋②＋③＋④－⑤＝111年5月21日（追訴權完成日）